最高法院刑事判決　　　　　　　　　　　　　　　　　九十一年度台非字第五九號
　　上　訴　人　最高法院檢察署檢察總長
　　被　　　告　甲○○
右上訴人因被告違反毒品危害防制條例案件，對於台灣高等法院台南分院中華民國九
十年十月三十日第二審確定判決（九十年度上易字第一六七０號，起訴案號：台灣雲
林地方法院檢察署八十八年度毒偵字第一三一號），認為違法，提起非常上訴，本院
判決如左：
    主  文
上訴駁回。
    理  由
非常上訴理由稱：「按提起上訴，應自判決送達後十日內為之，又在監獄或看守所之
被告，於上訴期間內向監所長官提出上訴書狀者，視為上訴期間內之上訴，刑事訴訟
法第三百四十九條及第三百五十一條第一項分別定有明文。經查本件被告甲○○係於
九十年九月十九日收受台灣雲林地方法院九十年度易緝字第九號判決之送達，有送達
證書可查，而被告不服該判決並提起上訴時，因另案在台灣嘉義戒治所戒治中，故由
台灣嘉義監獄於九十年十月二日收受被告之上訴書狀，亦有被告上訴書狀上所蓋之台
灣嘉義監獄收發章可證。本件上訴期間本應至九十年九月二十九日到期，惟同年月二
十九日、三十日為星期六、星期日之週休日，十月一日為中秋節日，全國放假一天，
依民法第一百二十二條『依一定期日或期間內，應為意思表示或給付者，其期日或期
間之末日，為星期日、紀念日或其他休息日時，以其休息日之次日代之』之規定，本
件上訴期間應延長至九十年十月二日，故被告於九十年十月二日提起本件上訴並未逾
十日期間，原確定判決遽為上訴駁回之諭知，顯有判決適用法則不當之違法。案經確
定，且對被告不利，爰依刑事訴訟法第四百四十一條、第四百四十三條提起非常上訴
，以資救濟」等語。
本院按於被告利益之合法上訴，上訴法院誤為不合法而從程序上為駁回上訴之判決確
定者，此程序上之判決，不發生實質上之確定力，原利益於被告之合法上訴，並不因
而失效，上訴法院可逕依合法之上訴，進行審判。此與不利益於被告之合法上訴，上
訴法院誤為不合法，而從程序上為駁回上訴之判決確定者，其判決固屬重大違背法令
，惟既具判決之形式，仍應先依非常上訴程序將該確定判決撤銷後，始得回復原訴訟
程序，就合法上訴部分進行審判（參照司法院大法官會議釋字第二七一號解釋）之情
形有別。本件被告甲○○因違反毒品危害防制條例案件，台灣雲林地方法院係於民國
九十年八月三十一日宣示判決（九十年度易緝字第九號），被告於九十年九月十九日
收受判決正本，有送達證書可稽。嗣被告不服該判決，提起上訴時，因其另案在台灣
嘉義戒治所戒治中，故由台灣嘉義監獄於九十年十月二日收受被告之上訴書狀，亦有
被告上訴書狀上所蓋之台灣嘉義監獄收發章可證。雖本件上訴期間自被告收受判決後
計至九十年九月二十九日到期，惟同年月二十九日、三十日為星期六、星期日之週休
日，十月一日為中秋節，全國放假一天，依民法第一百二十二條「依一定期日或期間
內，應為意思表示或給付者，其期日或期間之末日，為星期日、紀念日或其他休息日
時，以其休息日之次日代之」之規定，本件上訴期間應延長至九十年十月二日始屆滿
，被告於九十年十月二日提起本件上訴自未逾上訴期限。雖台灣高等法院台南分院九
十年度上易字第一六七０號判決誤認此合法之上訴為已逾期，而駁回被告之上訴，固
屬於法有違。惟依首開說明，此利益於被告之合法上訴，縱台灣高等法院台南分院誤
為不合法而從程序上為駁回上訴之判決，仍不生實質上之確定力，被告前之合法上訴
，並不因而失效，台灣高等法院台南分院自應就被告之合法上訴，逕行為實體上之裁
判，毋庸對該程序上之駁回上訴判決，提起非常上訴。上訴意旨所為指摘，非有理由
，應予駁回。
據上論結，應依刑事訴訟法第四百四十六條，判決如主文。
中      華      民      國    九十一    年      三      月     二十     日
                              最高法院刑事第十庭
                                  審判長法官  林  增  福
                                        法官  邵  燕  玲
                                        法官  吳  昆  仁
                                        法官  陳  世  雄
                                        法官  惠  光  霞
      右正本證明與原本無異
                                              書  記  官
中      華      民      國    九十一    年      三      月    二十五    日
